臺灣士林地方法院刑事判決　　　　　　　 96年度訴字第550號
公　訴　人　臺灣士林地方法院檢察署檢察官
被　　　告　甲○○
　　　　　　　　　　現於台灣台北監獄士林分監
上列被告因毒品危害防制條例案件，經檢察官提起公訴（96年度
毒偵字第1067號），被告於本院準備程序中就被訴之事實為有罪
之陳述，經本院合議庭裁定改由受命法官獨任依簡式審判程序審
理並判決如下：
    主  文
甲○○施用第一級毒品，累犯，處有期徒刑拾月，減刑為有期徒
刑伍月，如易科罰金，以新臺幣壹仟元折算壹日。
扣案第一級毒品海洛因壹包（毛重零點參公克）沒收銷毀，扣案
注射針筒壹支沒收。
    事  實
一、甲○○前因施用毒品案件，經臺灣基隆地方法院法院裁定先
    後送觀察、勒戒後，均認無繼續施用毒品之傾向，分別於89
    年6 月8 日、89年8 月14日執行完畢出所，並經臺灣基隆地
    方法院檢察署檢察官分別於民國89年5 月31日及89年7 月31
    日以89年度毒偵緝字第208 號及89年度毒偵字第1683號為不
    起訴處分確定。惟仍未戒除毒癮，於前案觀察勒戒執行完畢
    釋放後5 年內， 又於93年3 月間起至94年2 月間因施用第1
    級毒品、第2 級毒品案件，經臺灣基隆地方法院以94年度訴
    字第268 號判決各判有期徒刑9 月、5 月，定應執行有期徒
    刑1 年確定，復與過失傷害案件有期徒刑3 月，合併定應執
    行有期徒刑1 年3 月確定，於民國96年2 月11日執行完畢。
    詎仍未悛悔，又基於反覆施用第1 級毒品海洛因習慣之犯意
    ，自96年3 月初某日起至同年月10日止，以約每2 日施用1
    次之頻率，在臺北市○○區○○街191 號住處，以針筒注射
    之方式，反覆施用第1 級毒品海洛因多次。嗣於96年3 月12
    日晚間10時10分許，在基隆市○○區○○街198 巷口為警攔
    檢查獲，並當場扣得第1 級毒品海洛因1 包（毛重0.3 公克
    ）及注射針筒1 支。經警採集其尿液送驗，結果呈鴉片類毒
    品陽性反應，始悉上情。
二、案經基隆市政府警察局第一分局報請臺灣基隆地方法院檢察
    署呈請臺灣高等法院檢察署檢察長令轉臺灣士林地方法院檢
    察署檢察官偵查起訴。
    理  由
一、上揭犯罪事實，業據被告於本院審理時坦承不諱，而被告經
    警於96年3 月12日查獲採尿經送台灣尖端先進生技醫藥股份
    有限公司以氣相層析質譜儀檢驗法鑑驗結果，呈鴉片類嗎啡
    、可待因陽性反應，有台灣尖端先進生技醫藥股份有限公司
    96年3 月30日實驗檢體編號第AC07753 號濫用藥物檢驗報告
    （見臺灣基隆地方法院檢察署96年度毒偵字第1784號卷第36
    頁），另扣案之海洛因經鑑驗呈嗎啡、海洛因反應，有基隆
    市警察局第一分局南榮路派出所96年3 月12日查獲涉嫌毒品
    危害防制條例毒品初步鑑驗報告單1 紙附於臺灣基隆地方法
    院檢察署96年度毒偵字第1784號偵查卷第22頁可稽，是被告
    自白施用第1 級毒品海洛因乙節應認與事實相符，而可採信
    ，前開事實應堪認定。
二、按92年7 月9 日新修正之毒品危害防制條例刪除2 犯及3 犯
    之規定，一改修法前繁雜之處遇程序，僅將施用毒品者簡化
    區分為初犯、再犯，並認施用毒品者係屬病患性犯人，以觀
    察、勒戒戒除其身癮，並以強制戒治去除其心癮。經觀察、
    勒戒或強制戒治執行完畢釋放後，若係5 年後再犯該條例第
    10條施用毒品罪者，與同條例第20條第1 項、第2 項關於「
    初犯」之處理方式相同，檢察官應先聲請法院裁定令被告入
    勒戒處所觀察、勒戒，並視有無繼續施用毒品傾向，決定應
    予釋放、為不起訴之處分，或應聲請法院裁定令入勒戒處所
    強制戒治；若係5 年內「再犯」同條例第10條施用毒品罪者
    ，依同條例第23條第2 項規定，檢察官則應依法追訴。觀諸
    該條例第20條第3 項之修正理由：「觀察、勒戒或強制戒治
    5 年後再犯者，顯見前所實施之觀察、勒戒或強制戒治已足
    以遮斷其施用毒品之癮，為期自新及協助其戒除毒癮，對此
    5 年後再犯者，爰明定仍適用初犯之規定，先經觀察、勒戒
    、強制戒治之程序。」及同條例第23條第2 項之修正理由：
    「為配合簡化施用毒品犯之刑事處遇程序，並鑑於經觀察、
    勒戒或強制戒治執行完畢釋放後5 年內再犯者，其再犯率甚
    高，原據以實施之觀察、勒戒及強制戒治既已無法收其實效
    ，自應施以刑事處遇。」，顯然如施用毒品者係前經觀察、
    勒戒或強制戒治等治療程序執行完畢5 年後，始再施用毒品
    之「初犯」，因前所執行之觀察、勒戒或強制戒治已足收戒
    除毒癮之效，自應重新執行觀察、勒戒或強制戒治等治療程
    序，並於治療程序執行完畢後，由檢察官為不起訴處分，毋
    庸對之追訴處罰；反之，在「再犯」之情形，因其先前所為
    治療程序顯未能收戒斷毒癮之效，且考量施用毒品者之再犯
    率偏高，乃簡化其刑事處遇程序，而逕予追訴處罰，不再施
    以治療程序。參酌上開立法理由，修正毒品危害防制條例就
    施用毒品者，祇於「初犯」及「5 年後再犯」二種情形，有
    其追訴條件之限制，即須於初犯經觀察、勒戒或強制戒治釋
    放後，5 年內均無施用毒品之行為，始能認其前所實施之觀
    察、勒戒或強制戒治已足遮斷毒癮，而得於5 年後再犯時，
    再予適用初犯之規定，重行觀察、勒戒等程序。倘5 年內已
    經再犯，被依法追訴處罰，縱其第3 次（或第3 次以上）施
    用毒品之時間在初犯釋放5 年以後，即與「5 年後再犯」之
    情形有別，且因已於「5 年內再犯」，顯見其再犯率甚高，
    原實施觀察、勒戒或強制戒治，已無法收其實效，而無5 年
    戒斷期之存在，自無再經觀察、勒戒及強制戒治之必要，即
    應依該條例第10條處罰，始符新法修正之本旨（最高法院95
    年度第7 次刑事庭決議、最高法院95年度台非字第59號、第
    65號判決意旨可資參照）。經查，被告前因施用毒品案件，
    經臺灣基隆地方法院法院裁定先後送觀察、勒戒後，均認無
    繼續施用毒品之傾向，分別於89年6 月8 日、89年8 月14
    日執行完畢出所，並經臺灣基隆地方法院檢察署檢察官分別
    於民國89年5 月31日及89年7 月31日以89年度毒偵緝字第
    208 號及89年度毒偵字第1683號為不起訴處分確定。惟仍未
    戒除毒癮，於前案觀察勒戒執行完畢釋放後5 年內，又於93
    年3 月間起至94年2 月間因施用第1 級毒品、第2 級毒品案
    件，經臺灣基隆地方法院以94年度訴字第268 號判決各判有
    期徒刑9 月、5 月，定應執行有期徒刑1 年確定，有臺灣高
    等法院被告前案紀錄表1 份在卷可佐，是被告於前案觀察、
    勒戒執行完畢後5 年內，又再施用第1 級毒品海洛因，且經
    判處罪刑確定，即係「5 年內再犯」，甚為明確。衡諸首揭
    說明，本案被告犯行既非初犯，亦非毒品危害防治條例第20
    條第3 項所指「5 年後再犯」之情形，即應依法訴追審理。
    從而，本案事證明確，被告犯行洵堪認定，應依法論科。
三、核被告所為，係犯毒品危害防制條例第10條第1 項施用第1
    級毒品罪。被告因施用第1 級毒品海洛因而持有第1 級毒品
    海洛因之低度行為，為施用之高度行為所吸收，不另論罪。
    按毒品有成癮性，施用毒品本身即具有反覆實施之性質，故
    被告所犯本件多次施用第1 級毒品海洛因犯行，其施用時間
    密接，反覆實施，在法律評價上屬於包括一罪的集合犯，係
    屬實質上一罪。又被告有如事實欄所載之犯罪科刑及執行情
    形，此有臺灣高等法院被告前案紀錄表在卷可按，其係於受
    有期徒刑之執行完畢後，5 年內故意再犯本件有期徒刑以上
    之罪，為累犯，應依刑法第47條第1 項之規定加重其刑。爰
    審酌被告已有施用毒品之前科，且經觀察、勒戒之治療程序
    ，仍無法戒除毒癮復又觸犯本件犯行，顯示其無戒絕之決心
    ，及施用毒品係傷害自身健康，所生危害非鉅，本件犯後被
    告坦承犯行，態度尚屬良好，等一切情狀，量處如主文所示
    之刑。扣案之第1 級毒品海洛因1 包（毛重0.3 公克），應
    依毒品危害防制條例第18條第1 項前段規定宣告沒收銷燬之
    。注射針筒1 支係被告所有並供其犯罪所用之物，業據被告
    供明，爰依刑法第38條第1 項第2 款沒收。又被告犯罪時間
    係在96年3 月初某日至96年3 月10日，在96年4 月24日以前
    ，所犯之罪為毒品危害防制條例第10條第1 項之罪，宣告刑
    為有期徒刑10月，合於減刑條件，應依中華民國九十六年罪
    犯減刑條例第2 條第1 項第3 款予以減刑為有期徒刑5 月，
    並諭知易科罰金之折算標準。
據上論斷，應依刑事訴訟法第273 條之1 第1 項、第299 條第1
項前段，毒品危害防制條例第10條第1 項、第18條第1 項前段，
刑法第11條、第38條第1 項第2 款、第41條第1 項前段、第47條
第1 項，中華民國九十六年罪犯減刑條例第2 條第1 項第3 款、
第7 條、第9 條，判決如主文。
本案經檢察官王以文到庭執行職務
中　　華　　民　　國　　96　　年　　7 　　月　　23　　日
                  刑事第三庭法  官  賴邦元
以上正本證明與原本無異。
如不服本判決，應於判決送達後10日內，向本院提出上訴狀。
                            書記官  游育慈
中　　華　　民　　國　　96　　年　　7 　　月　　23　　日
附錄本案論罪科刑法條之依據：
毒品危害防制條例第10條
施用第一級毒品者，處 6 月以上 5 年以下有期徒刑。
施用第二級毒品者，處 3 年以下有期徒刑。
